臺灣高等法院刑事判決　　　　　　　　　　　　九十二年度上重更(二)字第五一號
　　上　訴　人
　　即　被　告　乙○○
　　選任辯護人　徐鈴茱　律師
　　　　　　　　蘇靖雅　律師
右上訴人因違反毒品危害防制條例案件，不服臺灣士林地方法院九十一年度重訴字第
七號，中華民國九十一年九月二十五日第一審判決（起訴案號：臺灣士林地方法院檢
察署九十一年度偵字第三九五一號），提起上訴，經判決後，由最高法院第二次發回
更審，本院判決如左：
    主  文
原判決撤銷。
乙○○共同運輸第一級毒品未遂，處有期徒刑拾伍年，褫奪公權拾年。
扣案之第一級毒品海洛因磚拾塊（驗餘淨重參伍零玖點陸公克）沒收銷燬之；扣案紙
質手提袋乙個及未使用之車票壹張沒收；未扣案現金新臺幣參仟壹佰元沒收，如全部
或一部不能沒收時，以其財產抵償之；未扣案腰包乙個沒收，如不能沒收時，追徵其
價額或以其財產抵償之。
    事  實
一、乙○○於民國（下同）九十一年四月十七日上午十一時許，由甲○○（在逃，民
    國六十八年一月十五日生，
    借得之車號Ｔ八─四四一二號自小客車，搭載乙○○，從台北縣瑞芳鎮乙○○住
    處出發，於同日上午十一時五十分許到達台北市○○○路、農安街口附近停車，
    甲○○攜帶乙○○所有之黑色腰包乙只，至建國北路高架道下之停車場內，向不
    詳姓名成年男子取得第一級毒品海洛因磚十塊（其中八塊放於紙質手提袋中，兩
    塊藏於前開腰包中），甲○○將該十塊海洛因磚放置該自小客車內後座，至台北
    市○○路○段五十二號阿羅哈客運車站前，由甲○○交付現金新台幣（下同）五
    千元予乙○○作為購買車票、便當乙個及來回高雄之雜支使用，並交代在途中會
    再打電話通知其到高雄後如何聯絡接貨之人，且稱屆時要向接貨之人收取現金三
    百萬元帶回台北，隨由乙○○攜帶該十塊海洛因磚單獨下車進入阿羅哈客運車站
    ，以前揭五千元中之部分現金購買台北高雄間來回車票、便當等物，尚餘現金三
    千一百元。乙○○於等車之際，打開手提袋後始知甲○○欲其運送之物為第一級
    毒品海洛因，而其明知海洛因係毒品危害防制條例所規定之第一級毒品，竟仍與
    甲○○共同基於運送海洛因之犯意聯絡，欲將該毒品運送至高雄，於同日中午十
    二時四十分許發車時刻，乙○○走上往高雄之阿羅哈客運班車時，為埋伏之警員
    上車趨前逮捕，當場查獲乙○○所有運輸毒品用之腰包乙個、現金三千一百元，
    並扣得海洛因磚十塊（驗餘淨重三五○九點六公克）、紙質手提袋乙個、已使用
    之去程車票乙張、未使用之回程車票乙張。
二、案經基隆市警察局移送臺灣士林地方法院檢察署檢察官偵查起訴。
    理  由
一、上訴人即被告乙○○固承認：「受甲○○所託，準備腰包乙個，由甲○○駕車一
    同從台北縣瑞芳鎮到台北市○○○路、農安街口取得不明之物，甲○○給伊車資
    及雜用五千元，用來買車票、便當等物，尚餘三千一百元，再由伊搭乘阿羅哈客
    運車要將該物運送至高雄，甲○○會在途中以電話通知伊如何聯絡接貨之人，並
    交代向接貨之人收取三百萬元，但上車後即被警逮捕查獲。」等情，惟矢口否認
    有運輸海洛因之犯行，辯稱：「甲○○沒有告訴伊裡面是什麼東西，只託伊拿到
    南部，並說在車上會打電話通知，伊也不知道要拿給誰，伊並不知所運送之物為
    海洛因，想甲○○並不會害伊。」云云。
二、經查：
  (一)經警自被告所攜帶之紙質手提袋及腰包中查獲扣案之「白色塊磚」十塊，外包裝
    印有「雙獅地球標」圖案，有照片兩幀在卷可稽（見偵查卷第十二頁）。扣案之
    「白色塊磚」經送鑑定結果，確含第一級毒品「海洛因」成份，合計淨重三五０
    九點六公克（包裝重六０‧五六公克），純度百分之八六‧四二，純質淨重三０
    三三公克，有法務部調查局九十一年五月七日調科壹字第０四０００二九六五號
    鑑定通知書乙紙附卷可稽（見偵卷第五十頁），而扣案之海洛因塊磚體積亦經證
    人即查獲本案之警員劉子健於原審訊問時證述：長約十九公分，厚約二公分，寬
    約十二公分，即合於「雙獅地球牌」規格，並繪圖附卷（見原審卷第一九一頁、
    第二一三頁）。另當場自被告所攜帶之黑色紙質手提袋及腰包分別起出八塊、二
    塊海洛因磚塊，亦經證人劉子健證述在卷，並有證人所提出類似於被告使用之腰
    包乙個、扣案之紙質手提袋各乙個，及警員從當天電視新聞翻拍到手提袋畫面之
    照片乙張可稽（見原審卷第一四九頁、第一八九頁至第一九一頁、第二０五頁）
    。又被告原使用之腰包經警發還給被告家屬，嗣後追查結果，被告母親藉詞推託
    ，並未扣案等情，業據證人劉子健結證在卷（見原審卷第一九二頁）。
  (二)在逃之共犯甲○○於九十一年四月十七日上午十時四十七分三十七秒，以行動電
    話0000000000號撥打被告之行動電話：0000000000號，通
    知被告準備一下，並要攜帶該可側背之腰包，嗣於同日上午十一時八分再打電話
    通知被告下樓，此有臺灣士林地方法院檢察署於九十二年四月八日以士檢洪字第
    ０九九０七函覆之通訊監察書（九十一年士檢忠監字第００００二七號）暨附表
    （簽稿）、監聽錄音帶乙捲、監聽內容譯文一份與被告所有之：0000000
    000號行動電話通聯紀錄各乙份在卷可稽（見偵查卷第五十五頁，本院前審卷
    九十二年四月八日訊問筆錄之後，原審卷第五十七頁、第七十五頁、第八十五頁
    ）；而門號0000000000號之電話係屬被告所有，有遠傳公司之電話傳
    真一紙在卷足憑（見原審卷第七十五頁）。又警方係向臺灣士林地方法院檢察署
    聲請監聽0000000000等號之電話，此有警員曾世華於本院前審調查時
    提出之臺灣士林地方法院檢察署之通訊監察書在卷可稽（附於本院前審九十二年
    四月八日訊問筆錄之後），並經本院前審向臺灣士林地方法院檢察署查詢屬實，
    有該署九十二年四月八日士檢洪字第九九０七號函在卷可稽。前開依法定程序核
    發之通訊監察電話，包括行動電話號碼：0000000000等十四門電話；
    通訊監察期間：自九十一年三月二十六日上午十時起至九十一年四月二十四日上
    午十時止，而卷附之監聽內容譯文，係於九十一年四月十六日及同年四月十七日
    依法監聽所得之證據資料，當具證據能力。上開監聽內容譯文分別為：「（甲○
    ○）：喂，你起來了，等一下弄一弄。（被告）：啊。（甲○○）：我說你啊，
    用一用，側背也要帶來。（被告）：好啊。（甲○○）：我到你家樓下再打給你
    。」、「（甲○○）喂，下來。（被告）好。」，並據證人即負責監聽共犯甲○
    ○所有之行動電話0000000000號之警員曾世華於原審及本院前審訊問
    時證稱：「監聽內容是：四月十六日甲○○接受其『老大』指示後有打電話給被
    告，但被告的電話沒有開機。四月十七日上午十時四十七分，甲○○又打電話給
    被告，第一通是叫被告起來，叫他『把側背那個帶著』，大概是指包包，第二通
    是爾後十一點八分，是叫被告到樓下。」等語明確（見原審卷第一０六頁，本院
    前審九十二年四月八日訊問筆錄）。嗣被告與甲○○一同從臺北縣瑞芳鎮被告住
    處出發，由甲○○駕駛車號Ｔ八─四四一二號自小客車，從高速公路到台北市○
    ○○路與農安街口停下，甲○○下車與一個戴鴨舌帽之成年男子講話，隨後又開
    車到承德路一段五十二號阿羅哈客運車站，由乙○○攜帶置有十塊海洛因磚之腰
    包及手提袋搭上當天中午十二時四十分往高雄之客運班車，經警衝上該車逮捕被
    告，並當場查獲海洛因磚十塊等情，業據證人即分別負責監聽、逮捕之員警曾世
    華、周學賢、周明琨、劉子健等人結證在卷可稽（見原審卷第九十九頁至第一四
    八頁、第一八五頁至第一九三頁），並有扣案海洛因磚十塊、紙質手提袋乙個、
    客運車票兩張（客運票去程已使用，見偵查卷第十三頁、第三十三頁，原審卷第
    二０五頁）在卷可稽。
  (三)被告於第一次警訊時供稱：扣案之海洛因磚係綽號「阿弟」之男子所交付（見偵
    查卷第九頁），並未供出該男子之真正姓名；嗣於被羈押後經警方借提始指認共
    犯為甲○○（見偵查卷第三十七頁、第四十一頁），並指認甲○○之口卡（見偵
    查卷第四十一頁、四十二頁）。又被告於原審訊問時供稱，甲○○是瑞芳國中高
    我一年的學長，我在國中時就認識他（見原審卷第九頁）；而證人劉子健、周學
    賢於原審訊問時亦證稱：跟監當時甲○○的車子就在農安街口的對面，因視線之
    角度關係，所以只能看到甲○○與頭戴「鴨舌帽」之男子交談，但看不到甲○○
    有無拿東西上車等語（見原審卷第一三四頁、第一九二頁、第一九四頁）。惟被
    告嗣於檢察官訊問時，即改稱：海洛因係四月十七日早上甲○○交付給伊，第一
    次警訊時因為害怕，所以才謊稱係於四月十三日交付的等語（見偵查卷第二四頁
    反面），參之甲○○於九十一年四月十六日晚上十一時三十八分許，於電話中曾
    與不詳姓名男子相約翌（十七）日在建國北路、農安街口碰面，九十一年四月十
    七日上午十一時五十分許，因遲到再與該男子通電話，雙方又確認了相約之地點
    ，有上開監聽內容譯文可稽（見原審卷第五七頁、第五八頁）。衡情，被告與甲
    ○○當日係為運輸海洛因去高雄而到台北，若海洛因已在車上，甲○○應無節外
    生枝再與他人相約中途見面之理，足認甲○○在建國北路與農安街口停車，應是
    為了取得海洛因之故，則被告於第一次警訊時之前開供述，與事實不符，益證被
    告與甲○○，係於九十年四月十七日上午，從臺北市○○○路、農安街口才取得
    海洛因。
  (四)被告雖辯稱並不知甲○○所交付由伊運輸之物為海洛因云云。惟查：
    1.被告於警訊時供稱：「我沒有看見，當時他上車後就提了一包東西上車，開車
      繼續走」、「（甲○○是何時將十塊海洛因磚交付給你？）是他在到達台北市
      ○○路○段五二號時，我要下車時交付給我的」（見偵查卷第三九頁）；於原
      審訊問時辯稱：「（甲○○提手提袋及側背包上車，你有沒有打開來看？）甲
      ○○把他放在後座，我沒有問」、「（甲○○何時講說要拿東西去高雄？）在
      阿羅哈客運才講」、「（從甲○○交給你腰包及手提袋，你是否有打開過？）
      有，我是在等車的時候打開的．．．」（見原審卷第一○八至一一○頁）；於
      本院前審訊問時辯稱：「（他有說你上車後再用電話跟你聯絡如何交付貨物給
      對方？）是他叫我先上車，叫我不要問，他說在車上會打電話給我，而後他車
      子就開走了」（見本院前審卷第三四頁）；於本院審理時亦辯稱：「當天是甲
      ○○主動打電話約我一起出去，他開車載我，我坐副駕駛座，我不知道他下車
      做什麼？後來他將手提袋給我，要我帶到高雄，我當時有懷疑這不知道是什麼
      東西，他叫我先別問．．．」等語（見本院卷九十二年十二月十九日審理筆錄
      ）；又其於偵查及審理訊問時均供陳：甲○○給伊之印象是流氓，工作是在酒
      店圍事。可知，從被告自瑞芳住處搭乘甲○○之自小客車起至下車前，均尚不
      知甲○○所拿之手提袋內係何物，而由甲○○之背景、本件運送過程之迂迴安
      排及甲○○上開怪異之舉，客觀上雖已足使人懷疑所要運送之物係屬違禁物，
      惟被告於原審訊問時供承：伊懷疑所運之物可能是槍等語（原審卷第一二九頁
      ），足見被告對於甲○○要其運送之物並非合法，係屬違禁物，雖有所認識，
      但尚無法確定手提袋內究係何物，而縱使被告曾懷疑袋內之物可能為違禁物，
      但亦無法依此逕自推斷被告已明知手提袋內之物即為海洛因。又證人周明琨、
      周學賢及劉子健於原審訊問時證稱：被告到候車室後坐在最內側一排座位，隨
      後把腰包卸下放在座位上，手提袋放在座位旁，起身到走廊上抽煙，四處觀望
      ，前後有一、二十分鐘，一直到十二時四十分班車時間已屆至，客運車站內廣
      播往高雄之班車要開了，被告才匆匆進去候車室將腰包繫上，拿起手提袋走去
      上車等情（原審卷第一一六頁以下、第一三六頁以下、第一八八頁以下），衡
      諸情理，被告於上車之前若已知該物為海洛因，應不致於會任意將其放置於座
      位上並離開座位，是被告於等車時打開手提袋之前應仍無法確定其所運送者即
      為第一級毒品海洛因等情應屬無訛。
    2.衡之一般社會大眾所知悉之違禁物品，多僅屬槍砲彈藥刀械管制條例所禁止之
      「槍、彈、刀械」及毒品危害防制條例所列之「毒品」二種，又流通之毒品中
      ，僅有海洛因作成磚型，亦據證人劉子健證述在卷（見原審卷第一九三頁至第
      一九四頁）。而被告於原審訊問時供稱：「（甲○○有沒有說那二包是什麼東
      西？）沒有，他在車上說那二包東西幫我拿到高雄，沒有說要拿給誰，他有說
      去高雄收錢，金額為三百萬元。」、「（該東西在提的過程中是否會發出金屬
      碰撞的聲音？）不會。」（見原審卷第一三二頁）、「（從甲○○交給你腰包
      及手提袋，你是否有打開過？）有，我是在等車的時候打開的，是四四方方的
      東西。」、「（你看到那個腰包內白白的東西，為何你沒有問？）我只看到黃
      色方塊的東西。」（見原審卷第一一０頁、第一二八頁至第一二九頁）等語。
      甲○○交給被告運送之毒品，係以腰包及手提袋包裝，體積非鉅，總重量僅逾
      三公斤且呈長方形之物體，以如此體積、形狀與重量，不會發出金屬碰撞聲，
      且價值高達三百萬元之物品，且被告亦自承知悉其為四四方方之物品，則自能
      合理推知所運輸者應為毒品。再扣案之海洛因磚原用印有紅色「雙獅地球標」
      圖案之透明塑膠袋封裝，兩兩併排，四塊一裝，外面再用黃色膠帶包裹，若包
      裝完整，從外觀上固然看不到其中紅色「雙獅地球標」圖案與白色海洛因磚，
      但本件放在被告腰包的兩塊海洛因磚，則是從前述包裝中間切開，故切開的一
      面並無黃色膠帶，可以看到海洛因磚的形狀及海洛因白色粉末壓實的情形，若
      推一下還可看到紅色「雙獅地球標」圖案的外包裝，並不是完全密封以致無法
      看到內部海洛因之狀況等情，業據證人即查獲之警員周明琨、周學賢於原審訊
      問時證述明確（見原審卷第一一八頁、一三八頁、第一四０頁、第一四一頁）
      。被告於原審訊問時亦供稱：伊是在外面抽煙，抽完後，伊就將香煙放到腰包
      裡面；而手提紙袋裡面的便當是伊買的等語（見原審卷第一二七頁至第一二八
      頁），足認被告曾將腰包及手提紙袋打開，並曾看見腰包中呈現白色之海洛因
      磚，而腰包內之海洛因磚有一面可以看到內部白色的海洛因及紅色「雙獅地球
      標」圖案包裝，該圖案上尚有純淨百分之一百之標示，其餘面則是黃色膠帶包
      裹，與手提袋內之海洛因磚包裹相同，堪認被告一見即知是毒品海洛因。是被
      告辯稱：僅打開腰包未曾打開手提袋，不知所攜帶者為毒品云云（見本院前審
      辯護意旨狀第四頁，附於本院前審九十二年六月三日審判筆錄之後），亦不足
      採。
    3.又被告於查獲時所採尿液經檢驗並無施用毒品反應，有基隆市衛生局檢驗成績
      單可稽（偵卷第五二頁）。惟從事運輸毒品之犯行，為避免引人注意，故意找
      一些外表看來不像吸毒之人，利用大眾交通工具來運輸，並無違常情，此由甲
      ○○於事發當天下午六時二十四分許與上手聯繫之電話中，即稱被告係「無味
      的」（台語），再由該句話之上下文：「都沒用了」、「是怎麼那個了」、「
      坐車那個」、「可能是有人在跟」、「這孩子無味的」、「無味怎麼會那個，
      昨天對方就一直不給我們走，是我保證」、「你有交待『乙忠』的電話給他嗎
      ？」、「我沒交待電話給他，快到的時候，我才會打了」、「現在這個孩子啊
      」、「關心看看，看會不會隨便說人」「我現在在看，那天出門都有教過他，
      現在看他會不會說到我」、「不要說到我這邊」、「我知道少年仔也不知『這
      個』是那裡」，「他是新手、新人」、「這個孩子到我就斷了」（見原審卷第
      五十九頁至六十一頁正反面），意指被告沒有在賣毒品、沒有前科、看起來不
      會跟毒品有關係而比較不會被注意，亦足以印證甲○○向其上手所稱，被告是
      「無味的」，乃指被告無吸食毒品前科，並非指被告不知情。另該電話監聽譯
      文中，甲○○曾提到：「少年仔，也不知道」等語，係指被告並不知道甲○○
      的上手是何人，所以不會供出上手之意，均據證人曾世華於原審及本院前審訊
      問時證述在卷（見原審卷第一０五頁，本院前審九十二年四月八日訊問筆錄）
      ，並有監聽譯文附卷可稽（見原審卷第五九頁正面、第六十一頁正面）。如被
      告確不知情，當不知甲○○之上手，則甲○○及其上手又何須擔心被告供出甲
      ○○之上手，足見由不吸毒之本件被告攜帶海洛因磚搭乘阿羅哈客運車運往高
      雄，並非不合情理之安排，又徵之甲○○在被告被捕當天晚上七時二十三分許
      與上手之電話聯繫中，係稱被告被捕係因伊的「味」之故，有監聽錄音帶與監
      聽譯文在卷可稽（見原審卷第六一頁背面），依甲○○使用該「味」（台語）
      字之前言後語觀之，其係指「有相關性」之意，與前揭證人曾世華認識之含義
      即「沒有前科或看起來不會跟毒品有關係」之意義相同，並非辯護人所指「知
      情或不知情」之意。
    4.況甲○○在事發當天晚上七時十一分許與上手聯繫之電話中，並稱：「那天出
      門都有教過他，現在看他會不會說到我而已。」，有監聽錄音帶與監聽譯文可
      稽（見原審卷第六十頁）；被告於第二次警訊時亦供稱：甲○○於九十一年四
      月六日二十三時許，就先打電話通知伊去甲○○家，被告亦如期赴約（見偵查
      卷第三十八頁），互核與被告行動電話之通聯紀錄相符（見原審卷第八十五頁
      ），再參以被告於警訊之初，對於取得系爭毒品之時、地，謊稱係綽號「阿弟
      」男子於九十一年四月十三日在台北市○○○路交付的等語，並未供出其共犯
      為甲○○；且被告於原審訊問時供稱：在警訊中關於取得毒品時間陳述不一之
      原因，係因「不想當抓扒子」（即「告密者」之意），由此二情以觀（見偵查
      卷第九頁，原審卷第一三一頁、第一四六頁），足認甲○○對於運輸毒品之過
      程及萬一被捕應如何處理之情形，已向被告說明清楚，且被告在被捕之初，謊
      稱伊是搭火車到台北，並掩飾共犯甲○○之身分，代以「阿弟」之綽號，嗣因
      本件係警方全程跟監所查獲，被告係由甲○○駕車載至阿羅哈客運車站現場等
      情，均由警方全盤掌握，被告知道無從抵賴才供出部分真相。辯護人雖辯稱：
      「甲○○於電話中稱：『那天出門都有教過他，現在看他會不會說到我而已』
      ，屬證人於審判外之陳述，且應係甲○○因販毒事敗，恐檢警循線追查甲○○
      及其上手，為推卸責任而藉詞推託，尚不能以此遽認被告知情。」云云，惟依
      法實施通訊監察所得之證據資料，自具有證據能力，而本件警察依法實施監聽
      ，錄得甲○○在事發當天晚上七時十一分許與上手聯繫之電話中稱：「那天出
      門都有教過他，現在看他會不會說到我而已」，有監聽譯文、臺灣士林地方法
      院函檢察署覆函各乙份可稽（見原審卷第六十頁、覆函附於本院前審卷九十二
      年四月八日訊問筆錄之後），要屬合法實施通訊監察所得，自得採為被告犯罪
      之佐證。又觀諸甲○○於得知本案被告被查獲後，仍以受監聽之000000
      0000號電話與上手聯絡，並在電話中討論有關本案被告是否會牽扯出其他
      共犯等情以觀，甲○○顯不知悉所使用之行動電話已遭監聽。是辯護人辯稱：
      「甲○○上開陳述係因販毒事敗，恐檢警循線追查甲○○及其上手，為推卸責
      任而藉詞推託」云云，亦不足採。
    5.又辯護人辯稱，警方對於0000000000號之電話所為之監聽未符合法
      定程序，所得之譯文並無證據能力云云，惟證人曾世華於本院前審訊問時證稱
      ：「（有無這個電話號碼【0000000000號】的監聽票？）有的．．
      ．」等語（見本院前卷第五九頁），而卷附之監聽譯文及監聽票，僅係內容摘
      要及相關部分之監聽票，並非全部之監聽票，業據檢察官於原審所提之補充理
      由書說明詳實（見原審卷第五五頁），且由監聽票上所載之序號（分別為九一
      年士檢忠監字○○○○三四號及九一年士檢忠監字○○○○二七號）亦可得知
      （見原審卷第六三、六四頁）卷附之監聽票並非全部之監聽票，是尚難據此指
      摘其監聽為不合法。退萬步言，縱該監聽未符合法定程序，然除法律另有規定
      外，實施刑事訴訟程序之公務員因違背法定程序取得之證據，其有無證據能力
      之認定，應審酌人權保障及公共利益之均衡維護，刑事訴訟法第一百五十八條
      之四定有明文，是不合法定程序所取得之非供述證據，因其型態並未改變，是
      否不得作為認定犯罪之基礎，尚應考量個案情節、方法，審酌人權保障及公共
      利益而為論斷。查本件係屬重大案件，所涉毒品數量龐大，若流入市面，必將
      造成重大之危害，而警方所採得之監聽內容確為當事人之對話，並未作假，本
      院審酌公共利益之維護，認該監聽之內容取得縱然未符法定程序，仍得作為不
      利被告之證據，附此敘明。
  (五)按運輸毒品，以知係違禁毒品而為運輸為成立要件，至該罪之既遂未遂之區別，
    以已否起運為準，不以到達目的地為既遂條件（最高法院九十年度台上字第六四
    五八號判決參照）。本案被告雖與甲○○共同於九十一年四月十七日上午十一時
    許，由甲○○駕駛車號Ｔ八─四四一二號自小客車，搭載被告從臺北縣瑞芳鎮被
    告住處出發（被告坐於駕駛人旁右前座），於上午十一時五十分許到達臺北市○
    ○○路、農安街口附近停車，由甲○○攜帶被告所有之黑色腰包乙只，至建國北
    路高架道下之停車場內，向不詳姓名成年男子取得第一級毒品海洛因磚十塊（其
    中八塊放於紙質手提袋中，兩塊藏於前開腰包中），而甲○○將該毒品拿上車後
    ，隨即將之置於其所駕駛車輛之後座，直至抵達阿羅哈客運車站被告要下車前，
    甲○○始告知被告要被告幫忙將該物品攜往高雄，並將手提袋及腰包交予被告等
    情，業如前述，則系爭海洛因毒品於甲○○駕車搭載被告到達客運車站前，皆置
    於車內後座處於甲○○之實力支配下持有管領中，被告當時既不知甲○○帶上車
    者為何物，亦尚不知甲○○將託伊將該物品攜往高雄，自難認被告在到達客運站
    前，已有運輸第一級毒品之主觀故意或客觀行為之實施。嗣被告於等車之時打開
    該手提袋於知悉袋內之物為第一級毒品之後，仍依原計畫欲將甲○○交託之物品
    由台北攜往高雄，就其客觀運輸行為而言，自應以該客運站為運輸之起始點，惟
    被告在尚未坐上阿羅哈客運車輛之座位時即遭警方查獲，斯時車子亦尚未開動，
    此有證人周明琨於原審所為證述可稽，故被告之運輸行為在尚未離開起運現場之
    前，即已中斷且屬無法完成，自難認為已經起運，且與運輸行為業已完成者更不
    相侔，洵難遽以運輸毒品既遂罪相繩，而應認其行為僅止於運輸毒品未遂。
  (六)本案共犯甲○○係六十八年一月十五日生，此有法務部戶政連結作業系統一紙在
    卷可稽（見上重訴卷第二五頁），甲○○係成年人，又甲○○所駕駛供運輸海洛
    因所用車號Ｔ八─四四一二號自小客車，車主為蘇春換，並非被告或甲○○所有
    ，有交通部公路總局臺北區監理所基隆監理站，於九十二年四月四日以北監基字
    第０九二０００二七二一號函覆本院足憑（附於本院九十二年四月八日訊問筆錄
    之後），附此敘明。另被告聲請再傳訊證人周明琨、周學賢，惟按證人已由法官
    合法訊問且於訊問時予當事人詰問之機會，其陳述明確別無訊問之必要者，不得
    再行傳喚，刑事訴訟法第一百九十六條訂有明文，查證人周明琨、周學賢業經原
    審傳訊證述明確，並予當事人詰問之機會，自無再行傳喚之必要，併此說明。
  (七)綜上所述，本案事證明確，被告所辯不知情云云，顯不足採。是被告於阿羅哈客
    運車站等車之際打開該手提袋而知悉袋內之物為第一級毒品之後，仍依原計畫將
    甲○○交託之物品由台北攜往高雄等情，已如前述，則應認被告於此時與共犯甲
    ○○方有犯意聯絡及行為分擔；而被告在尚未坐上阿羅哈客運車輛之座位時即遭
    警方查獲，斯時車子亦未開動，應認被告之犯行尚未既遂，是其所為運輸第一級
    毒品未遂之犯行，應堪認定。
三、核被告乙○○所為係犯毒品危害防制條例第四條第五項、第一項之運輸第一級毒
    品未遂罪。公訴人認被告所為係犯運輸第一級毒品既遂罪，容有未洽，應依未遂
    論擬，並按既遂犯之刑減輕其刑。被告持有海洛因之低度行為為運輸海洛因之高
    度行為所吸收，不另論罪。被告與甲○○有犯意聯絡與行為分擔，為共同正犯。
    又起訴書另載被告販賣該海洛因予不詳男子，涉有販賣第一級毒品罪部分，業據
    公訴檢察官於原審減縮刪除該部分起訴事實，又依甲○○電話之監聽譯文所示，
    甲○○係透過上手與高雄接貨對象聯繫，其縱有販入賣出海洛因之行為，依卷內
    之證據資料亦難認被告知悉販賣毒品情節而涉有該部分犯行，附此說明。原審對
    被告予以論罪科刑，固非無見，惟查，被告於登上長途客運車起運之前，即為警
    查獲，其運輸之犯行應屬未遂，已如前述，原判決認被告所為係犯運輸第一級毒
    品既遂罪，容有可議。被告上訴否認運輸毒品既遂而指摘原判決不當，為有理由
    ，原判決既有可議而無可維持，自應予以撤銷改判。爰審酌本案查扣海洛因磚十
    塊，重量多達三五○九點六公克，一旦流入社會，毒害國民身心健康至深，敗壞
    社會風氣極鉅，及被告之犯罪動機、手段、目的，所生危害及年輕識淺、涉世未
    深，遭人利用等一切情狀，量處如主文第二項所示之刑，並依犯罪之性質認有褫
    奪公權之必要，併宣告褫奪公權十年。扣案之第一級毒品海洛因磚十塊（淨重三
    五０九點六０公克），屬違禁物，依毒品危害防制條例第十八條第一項前段規定
    沒收銷燬之。犯罪所用腰包乙個，係被告所有，業據被告供明，雖未扣案，仍不
    能證明其已滅失，依毒品危害防制條例第十九條第一項沒收之，如不能沒收時，
    追徵其價額或以其財產抵償之。扣案紙質手提袋乙個，係犯罪所用之物，經甲○
    ○交付被告，應為共犯甲○○所有；扣案未使用之車票壹張，係被告使用甲○○
    交付之現金所購買，供運輸毒品回程使用，亦為犯罪所用之物，均應依同條項沒
    收之。至於未扣案現金新臺幣三千一百元，係甲○○交付被告用來支付運輸過程
    之費用五千元所剩餘之款，業據被告供明在卷，為被告供犯運輸毒品所用之物，
    應依同條項沒收之，如全部或一部不能沒收時，以其財產抵償之。扣案已使用之
    車票乙張，因已缺乏財產價值，爰不宣告沒收；又該車號Ｔ八
    ─四四一二號自小客車，非被告或甲○○所有，亦不予宣告沒收。
四、又共犯甲○○（民國六十八年一月十五日生，
    六），尚未由有權偵查機關予以偵查起訴，有臺灣士林地方法院檢察署士檢忠九
    十一年偵三九五一字第三一五八七號函在卷可參，而經本院函詢內政部警政署入
    出境管理局，甲○○於九十年七月十日後並無出境資料，有該局九十二年十一月
    十七日境信昌字第○九二一○二九一六一○號函在卷為憑，則本案之共犯甲○○
    既非不可以特定並有詳細年籍資料可稽，自應由檢察官積極偵查起訴或予以通緝
    ，以免放縱，附此敘明。
據上論斷，應依刑事訴訟法第三百六十九條第一項前段、第三百六十四條、第二百九
十九條第一項前段，毒品危害防制條例第四條第五項、第一項、第十八條第一項前段
、第十九條第一項，刑法第十一條前段、第二十八條、第二十六條前段、第三十七條
第二項，判決如主文。
本案經檢察官田炳麟到庭執行職務。
中　　　華　　　民　　　國　　九十三　　年　　　一　　　月　　　九　　　日
                              臺灣高等法院刑事第十二庭
                                    審判長法　官  劉  景  星
                                          法　官  謝  靜  恒
                                          法　官  陳  志  洋
右正本證明與原本無異。
如不服本判決應於收受送達後十日內向本院提出上訴書狀，其未敘述上訴之理由者並
得於提起上訴後十日內向本院補提理由書（均須按他造當事人之人數附繕本）。
                                          書記官  蔡  佩  珊
中　　　華　　　民　　　國　　九十三　　年　　　一　　　月　　 十三 　　日
附錄：本案論罪科刑法條全文
毒品危害防制條例第四條：
製造、運輸、販賣第一級毒品者，處死刑或無期徒刑；處無期徒刑者，得併科新臺幣
一千萬元以下罰金。
製造、運輸、販賣第二級毒品者，處無期徒刑或七年以上有期徒刑，得併科新臺幣七
百萬元以下罰金。
製造、運輸、販賣第三級毒品者，處五年以上有期徒刑，得併科新臺幣五百萬元以下
罰金。
製造、運輸、販賣專供製造或施用毒品之器具者，處一年以上七年以下有期徒刑，得
併科新臺幣一百萬元以下罰金。
前四項之未遂犯罰之。
毒品危害防制條例第十八條第一項：
查獲之第一、二級毒品及專供製造或施用第一、二級毒品之器具，不問屬於犯人與否
，均沒收銷燬之；查獲之第三、四級毒品及製造或施用毒品之器具，無正當理由而擅
自持有者，均沒入銷燬之。但合於醫藥、研究或訓練之用者，得不予銷燬。
毒品危害防制條例第十九條第一項：
犯第四條至第九條、第十二條、第十三條或第十四條第一項、第二項之罪者，其供犯
罪所用或因犯罪所得之財物，均沒收之，如全部或一部不能沒收時，追徵其價額或以
其財產抵償之。
